【裁判字號】    92,自緝,147
【裁判日期】    920514
【裁判案由】    詐欺
【裁判全文】
臺灣臺中地方法院刑事判決                        九十二年度自緝字第一四七號
    自  訴  人  丙○○
    被      告  甲○○
    指定辯護人  本院公設辯護人  乙○○
右列被告因詐欺等案件，經自訴人提起自訴，本院判決如左：
    主  文
甲○○無罪。
    理  由
一、自訴意旨略以：被告甲○○於九十一年四月二十日，至台中市○○路○段一三五
    號之十二樓自訴人丙○○所經營之酒店消費，被告之友以電話要求自訴人讓被告
    簽帳，並保證可以收到錢，自訴人才同意讓被告簽帳，豈被告竟用假名「梁瑞洋
    」簽下本票，存心騙取其當日之消費額共新台幣（下同）四萬四千元，其後自訴
    人以電話向被告之友追索，惟被告之友置之不理，至此方知受騙，因認被告涉犯
    詐欺罪嫌。另按，自訴狀未記載被告所犯法條，法院於不妨害事實同一之範圍內
    ，得自由認定事實，適用法律，不能僅就自訴狀記載之罪名審理（四十六年台上
    字第第四０六號判例參照）。本件自訴人雖認被告係犯詐欺罪，而未記載所犯法
    條，惟依其自訴意旨所示，被告應係涉犯刑法第二百零一條第一項之偽造有價證
    券罪嫌，而偽造有價證券其最輕本刑為三年以上有期徒刑，是本院依法指定公設
    辯護人為被告辯護，附此敘明。
二、按犯罪事實應依證據認定之，無證據不得推定其犯罪事實，刑事訴訟法第一百五
    十四條定有明文。次按刑法第三百三十九條第一項詐欺罪之成立，以意圖為自己
    或第三人不法所有，以詐術使人將本人或第三人之物交付為要件。所謂以詐術使
    人交付，必須被詐欺人因其詐術而陷於錯誤，若其所用方法不能認為詐術，亦不
    致使人陷於錯誤，即不構成該罪，最高法院四十六年台上字第二六０號分別著有
    判例可參。另按，刑法上之偽造有價證券罪，指無制作權之人冒名制作他人名義
    之有價證券而言。
三、訊據被告坦承確於前揭時地至自訴人所經營的酒店消費，並以「梁瑞洋」之名義
    簽發本票一紙，以抵消費等情，惟堅否認有偽造有價證券及詐欺之意，辯稱：因
    其名字中之「睿」很多人不知道，所以文件上很多人也都是寫「瑞」字，當天伊
    喝多了，沒注意到寫把「睿」字寫成「瑞」（二者同音），伊並沒有偽造之意，
    且本票上所記載之電話是實在的，另外伊在簽帳之前，自訴人已先確認伊的身分
    ，也知道伊的公司，事後因公司縮編，伊才離開公司，自訴人以電話跟伊連絡，
    伊亦已表明，等伊工作穩定之後，再還他錢，伊並無偽造及詐欺之意等語。第查
    ，訊之自訴人指稱：被告與其朋友至伊店內消費，其間其所稱之友人先行離去，
    於結帳時，被告表明要簽帳，因其友人打電話進來表示可以讓被告簽帳，經伊打
    電話至被告公司確認，才讓被告簽帳，於簽帳之際，他確實已經喝了很多酒，在
    本票上留的電話是被告本人的，其後伊依本票上所載的電話號碼打過去找被告，
    被告表示該本票確實是其所簽的，但他當時表示不方便，希望能延期，後來伊就
    找不到他的人等語，核與被告所辯消費過程及簽發本票的過程大致相符。次查，
    依自訴人前揭指述以觀，被告在簽發該本票之際，自訴人已經查證並知被告其人
    ，且被告在本票上所載的電話確實是被告本人真實的電話號碼無誤，其後亦據此
    連絡到被告其人，則被告既自為權利義務之主體即發票人，自訴人亦知其人，在
    本票上所留之其他資料又屬實在，實難認其有何偽造他人名義之犯意，況署名，
    以證明其主體之同一性為已足，並不以簽署姓名為必要，即使使用化名、偏名、
    筆名或僅簽名字，亦無不可，本件被告於簽署之際，業經自訴人確認為同一人，
    其主體性自屬同一，是被告辯稱無偽造之犯意應堪採信。末查，本件被告至自訴
    人所經營之酒店消費，於欲以簽帳之方式消費，乃是經自訴人以電話與其友人確
    認，自訴人並先以電話查詢被告任職之公司，始同意其簽帳，事後自訴人向被告
    索款時，被告亦據實告知其暫時無法支付，商請自訴人延後清償，已如前述，可
    見被告於簽帳之初，並未隱瞞其身分，亦未施用詐術，揆諸前揭說明，自與詐欺
    之要件不符。
四、綜上所述，被告於簽帳之時，並未對自訴人為任何之詐術，並無詐欺可言，又其
    在本票上所簽署之資料與被告本身相符，並經自訴人確認係同一人，其主體性自
    亦屬同一，亦無偽造有價證券之犯意，縱然事後發生經濟困難致無法履行給付，
    核屬民事債務不履行之問題。此外，復查無其他積極證據足資證明被告有何詐欺
    、偽造有價證券之犯行，不能証明被告犯罪，自應為無罪之諭知。
據上論斷，應依刑事訴訟法第三百四十三條、第三百零一條第一項，判決如主文。
中       華        民       國    九十二    年     五    月    十四     日
                                     臺灣台中地方法院刑事第三庭
                                         法  官  吳  進  發
右正本證明與原本無異。
如不服本判決，應於判決送達後十日內向本院提出上訴狀，上訴於臺灣高等法院臺中
分院( 須附繕本 )。
                                          書記官
中       華        民國    九十二    年     五    月    十五     日


司法院資訊處製作；財團法人民間司法改革基金會備份。
